臺灣澎湖地方法院民事簡易判決　　 110 年度馬簡字第 102 號
原　　　告　陳秀鳳　

被　　　告　蔡正宏　

訴訟代理人　謝易澄律師
上列當事人間請求損害賠償事件，原告提起刑事附帶民事訴訟，
經本院刑事庭以 110 年度馬簡附民字第 16 號裁定移送前來，
本院於民國 110 年 11 月 23 日言詞辯論終結，判決如下︰
    主  文
被告應給付原告新臺幣壹拾貳萬元，及自民國一一○年八月六日
起至清償日止，按週年利率百分之五計算之利息。
原告其餘之訴駁回。
本判決第一項得假執行；但被告如以新臺幣壹拾貳萬元為原告預
供擔保，得免為假執行。
原告其餘假執行之聲請駁回。
    事實及理由
一、原告起訴主張：被告於民國 109 年 3 月 12 日 22 時 45
    分許，在原告位於澎湖縣○○鄉○○村○○ 00 號住處前，
    徒手毆打原告之頭部、臉部等處，致原告因而受有頭部外傷
    併腦震盪、右側下眼眶及右額頭挫傷、右手肘擦挫傷等傷害
    。原告因上開傷勢，增加生活支出、支出醫療費用、支付收
    驚費用各新台幣（下同） 7 萬 5 千元、10 萬元、1 萬 6
    千元，並受有精神損失 150 萬元，爰依侵權行為法律關係
    ，請求被告賠償。並聲明：（一）被告應給付原告 159 萬
    1 千元，及自刑事附帶民事訴訟起訴狀繕本送達翌日起至清
    償日止，按年息 5% 計算之利息。（二）願供擔保，請准宣
    告假執行。
二、被告則以：被告願意賠償原告之精神損失，但其請求之慰撫
    金金額過高等語置辯，並聲明：原告之訴駁回；如受不利判
    決，願供擔保，請准宣告免為假執行。
三、查被告所飼養之犬隻深夜吠叫吵鬧，以致母親即訴外人呂○
    ○遭到鄰居即原告出言辱罵，被告因此心生不滿，於 109
    年 3 月 12 日 22 時 45 分許，在原告位於澎湖縣○○鄉
    ○○村○○ 00 號住處前，徒手毆打原告之頭部、臉部等處
    ，致其因而受有頭部外傷併腦震盪、右側下眼眶及右額頭挫
    傷、右手肘擦挫傷等傷害等事實，有兩造於臺灣澎湖地方檢
    察署 110 年度調偵字第 12 號刑事案件中之供述、三軍總
    醫院澎湖分院附設民眾診療處診斷證明書、刑案現場平面圖
    、現場照片及監視器錄影畫面翻拍照片等附於該案卷內可稽
    ，並據本院調閱該案卷宗查核屬實，是原告主張被告於上開
    時、地有侵權行為之事實，堪信屬實。
四、按因故意或過失，不法侵害他人之權利者，應負損害賠償責
    任；不法侵害他人之身體、健康、名譽、自由、信用、隱私
    、貞操，或不法侵害其他人格法益而情節重大者，被害人雖
    非財產上之損害，亦得請求賠償相當之金額，民法第 184
    條第 1 項前段、第 195 條第 1 項前段分別定有明文。而
    慰撫金之賠償須以人格權遭遇侵害，使精神上受有痛苦為必
    要，其核給之標準固與財產上損害之計算不同，然非不可斟
    酌雙方身分資力與加害程度，及其他各種情形核定相當之數
    額（最高法院 51 年台上字第 223 號判例意旨參照）。經
    查，被告上開毆傷原告之行為，當造成原告精神上痛苦，故
    原告依上開規定請求慰撫金，自屬有據。原告雖另主張因上
    開傷勢，因此增加生活支出、支出醫療費用、支付收驚費用
    各 7 萬 5 千元、10 萬元、1 萬 6 千元云云，惟此部分除
    未據原告舉證以實其說外，再觀之原告所受傷勢係挫、擦傷
    等外傷，其於 109 年 3 月 12 日 22 時 5 分急診接受診
    療，旋於翌日即 109 年 3 月 13 日 0 時 50 分離院（腦
    震盪部分由原告自行返家觀察，未進行醫療行為）等情，有
    上開診斷證明書可佐，並據原告於本院審理中陳稱「頭的傷
    勢是被告毆打所致，當時有腦震盪，本來要住院觀察，但是
    因為疫情關係醫師不建議住院，所以才沒有住院」等語，因
    認依原告所受傷勢之性質及程度，尚無支出此部分費用之必
    要，原告主張此部分之賠償，尚屬無據。本院審酌被告僅因
    細故率而毆傷原告，至不足取；並斟酌被告侵權行為之手段
    及原告受傷程度，兼衡原告自陳「目前與先生、女兒同住，
    沒有在工作，本件案發前有在幫忙家裡的漁船工作，現在已
    經沒有辦法工作了，所以目前沒有收入」及被告陳稱「與父
    母及兄弟姊妹同住，目前在機車行工作，每月收入約為 3
    萬元」等節，以及兩造之稅務電子閘門財產調件明細表之兩
    造身分、地位、經濟狀況等一切情狀，認原告請求之慰撫金
    數額以 12 萬元為適當，逾此部分請求，則無理由。
五、按給付無確定期限者，債務人於債權人得請求給付時，經其
    催告而未為給付，自受催告時起，負遲延責任。其經債權人
    起訴而送達訴狀，與催告有同一之效力，民法第229 條第2
    項定有明文。又遲延之債務，以支付金錢為標的者，債權人
    得請求依法定利率計算之遲延利息；應付利息之債務，其利
    率未經約定，亦無法律可據者，年息為5%，同法第233 條第
    1 項前段及第203 條亦分別有明文。經查，原告對被告之侵
    權行為損害賠償債權，屬無確定期限之給付，而原告之刑事
    附帶民事訴訟起訴狀繕本已於 110 年 8 月 5 日送達被告
    ，而生催告給付之效力，故被告遲未給付，自應依上開規定
    負遲延責任。是以，原告併請求自刑事附帶民事訴訟起訴狀
    繕本送達翌日即 110 年 8 月 6 日起至清償日止，按年息
    5% 計算之利息，即屬有據。
六、綜上所述，原告依侵權行為之法律關係，請求被告給付 12
    萬元，及自 110 年 8 月 6 日起至清償日止，按年息 5%
    計算之利息，為有理由，應予准許。逾此部分之請求，則屬
    無據，應予駁回。
七、本判決原告勝訴部分，係所命給付金額未逾 50 萬元之判決
    ，依民事訴訟法第 389 條第 1 項第 5 款規定，應依職權
    宣告假執行，併依被告之聲請，酌定相當之擔保金額，命被
    告提供擔保而得免為假執行，至原告敗訴部分，其假執行之
    聲請失所附麗，應併駁回。
八、本件事證已臻明確，兩造其餘之攻擊或防禦方法，經本院斟
    酌後，認為均不足以影響本判決之結果，自無一一詳予論駁
    之必要。
九、本件係刑事附帶民事訴訟，由合議庭裁定移送民事庭之事件
    ，依刑事訴訟法第 504 條第 2 項之規定，免納裁判費，亦
    無其他訴訟費用支出，本件無應確定訴訟費用額必要。
十、據上論結，原告之訴，為一部有理由，一部無理由，依民事
    訴訟法第 389 條第 1 項第 5 款、第 392 條第 2 項，判
    決如主文。
中    華    民    國   110    年    12    月    7     日
                            臺灣澎湖地方法院馬公簡易庭
                                法  官  陳順輝
以上正本係照原本作成。
如不服本判決，應於送達後20日內向本院提出上訴狀並表明上訴
理由，如於本判決宣示後送達前提起上訴者，應於判決送達後20
日內補提上訴理由書（須附繕本）。如委任律師提起上訴者，應
一併繳納上訴審裁判費。
中    華    民    國   110    年    12    月    7     日
                                書記官  許致愷